臺灣臺北地方法院刑事判決　　　　　　　　　　　　　九十年度易字第一八五八號
　　公　訴　人　臺灣臺北地方法院檢察署檢察官
　　被　　　告　甲○○
右列被告因傷害等案件，經檢察官聲請簡易判決處刑（九十年度偵字第一六一八二號
），本院認為不得以簡易判決處刑，而以普通程序審判，判決如左：
    主  文
甲○○傷害人之身體，處拘役拾日，如易科罰金，以參佰元折算壹日。
被訴毀損部分公訴不受理。
    事  實
一、甲○○於民國八十九年間至舞廳消費而結識乙○○，於九十年四月十一日上午七
    時許，再度前往舞廳，指定乙○○作陪，直至同日上午近八時離開，甲○○騎乘
    機車擬回住處，於同日上午八時許，途經臺北市○○街、武昌街口之ＡＴＴ服飾
    店，見乙○○欲至「戰略高手網路咖啡廳」而進入該棟建物之電梯，甲○○隨即
    停車，身著雨衣走至電梯口質問乙○○之去向，乙○○見狀立即以其母尤嘉華所
    有之MOTOROLA牌、V3688X型之行動電話與友人聯繫，甲○○見狀立即以左手抓住
    乙○○之右手腕，制止乙○○撥打電話，以此強暴方式妨害乙○○行使權利，之
    後二人互相拉扯，致手持上開行動電話之乙○○跌倒在地，使上開行動電話之內
    排線（顯示螢幕用線路）斷裂、螢幕無法顯示，且無法通話而損壞（毀損罪部分
    未經尤嘉華提出告訴），甲○○轉而離開上址，乙○○立即起身拉扯甲○○之雨
    衣，甲○○反手揮開乙○○，致其再度跌倒，甲○○發動機車準備駛離，乙○○
    以雙手拉住機車後座之把手，甲○○為擺脫乙○○之糾纏，再次揮開乙○○，致
    其鬆手，甲○○始騎車離開現場，而乙○○因此受有右小腿二處有零點五乘零點
    五之擦傷，左小腿一處有一乘四公分之擦傷，左手二處有零點五公分、一公分之
    裂傷，雙膝微腫脹之傷害。
二、案經被害人乙○○臺北市政府警察局萬華分局報請臺灣臺北地方法院檢察署檢察
    官偵查並聲請簡易判決處刑，經本院改以普通程序審判。
    理  由
一、訊據被告甲○○固坦承於右揭時地與告訴人乙○○發生爭執、拉扯致其受傷等情
    不諱（見偵查卷第十一至十二頁之偵訊筆錄，第二十一、二十四頁之訊問筆錄。
    九十年度簡字第三七二八號刑事卷《下稱本院卷第一冊》第十四頁之訊問筆錄。
    九十年度易字第一八五八號刑事卷《下稱本院卷第二冊》第二十二至二十七頁之
    訊問筆錄，第四十九至五十四頁之審判筆錄），惟矢口否認有何傷害犯行，辯稱
    ：當時因告訴人先以手機攻擊被告，致其右手瘀青，被告始基於本能反應撥開告
    訴人，並未毆打告訴人云云。惟查：
（一）被告與告訴人於右揭時地發生爭執、拉扯，致告訴人跌倒受傷，告訴人原本手
      持之行動電話因此損壞，告訴人於九十年四月十一日上午十時十九分至國立臺
      灣大學醫學院附設醫院急診部，要求驗傷，理學檢查發現，告訴人受有右小腿
      二處有零點五乘零點五之擦傷，左小腿一處有一乘四公分之擦傷，左手二處有
      零點五公分、一公分之裂傷，雙膝微腫脹，依其受傷情形判斷為鈍性傷害，此
      為被告所自承，核與告訴人指述情節相符（見偵查卷第三、十三頁之偵訊筆錄
      ，第二十二、二十四頁反面之訊問筆錄。本院卷第二冊第四十至四十九頁之審
      判筆錄），且有行動電話照片二幀、診斷書、國立臺灣大學醫學院附設醫院九
      十年十二月十一日函暨病歷影本、告訴人當庭繪製之平面圖附卷可稽（見偵查
      卷第四、十五頁，本院卷第二冊第二十九至三十二、五十七頁）。
（二）告訴人固指稱：被告以拳頭歐打告訴人之頭部、肩膀，再以安全帽打擊頭部，
      並用腳踢其身體云云。然觀諸告訴人之傷勢，係位於小腿、左手及雙膝，並無
      頭部、肩膀之傷害，又告訴人於本院審理時並未指訴被告有何腳踢致其成傷之
      行為（見本院卷第二冊第四十四至四十九頁之審判筆錄）。是以告訴人係因被
      告之拉扯、揮撥，致跌倒在地而受有上開傷害。公訴人所指被告持安全帽毆打
      告訴人，致其受有多處挫傷及擦傷云云，顯有誤認。
（三）至被告雖辯稱告訴人先行攻擊，致其右手瘀青云云，然其並未提出任何證據足
      資證明受傷之事實，且被告於本院審理時供稱：她用右手拿手機打電話，我用
      我的左手去抓她右手的手腕，要制止她打電話，她就掙脫我的手，並用拿手機
      的手攻擊我，應該是手機打到我，導致我右手瘀青等語（見本院卷第二冊第二
      十三頁之訊問筆錄），縱使告訴人確有手持行動電話打擊被告，亦係由於被告
      率先以其左手壓制告訴人之手腕，禁止告訴人與朋友聯絡，告訴人始有反擊之
      行為，自無不法侵害被告之行為可言，故被告主張正當防衛，委無可取。
（四）綜上所述，被告所辯，顯係卸責之詞，不足採信。故事證明確，被告傷害犯行
      ，堪以認定。
二、核被告所為，係犯刑法第二百七十七條第一項之傷害罪。被告先後多次推擠告訴
    人致其跌倒成傷之行為，應係基於同一之犯意下接續為之，應僅論以一罪。爰審
    酌被告因口角爭執即動手傷人、傷害告訴人之手段、告訴人之傷勢及犯後否認態
    度等一切情狀，量處如主文所示之刑，並諭知易科罰金之折算標準。
三、公訴意旨略以：被告基於毀損之犯意，將告訴人之手機摔落地面，致該手機斷裂
    而足以生損害於告訴人，因認被告涉有刑法第三百五十四條之毀損罪嫌。
（一）按告訴乃論之罪，未經告訴，應諭知不受理之判決，刑事訴訟法第三百零三條
      第三款定有明文。
（二）查告訴人所持有之MOTOROLA牌、V3688X型之行動電話為其母尤嘉華所有，此經
      告訴人陳述明確（見本院卷第二冊第四十四至四十五頁之審判筆錄），是以告
      訴人並非直接被害人，其於警訊時所提出之毀損告訴（見偵查卷第十三至十四
      頁之偵訊筆錄）即非合法。就此部分未經案外人尤嘉華提出告訴，揆諸前揭規
      定，為諭知不受理之判決（此部分業經言詞辯論）。
四、又被告以強暴方式制止告訴人撥打電話，妨害其行使權利，核其所為，係犯刑法
    第三百零四條之強制罪，惟此部分與其後之毀損部分有想像競合犯之裁判上一罪
    關係，然毀損部分因未經告訴而不受理，本院自不得就強制罪部分予以審究，附
    此敘明。
據上論斷，應依刑事訴訟法第四百五十二條、第二百九十九條第一項前段、第三百零
三條第三款，刑法第二百七十七條第一項、第四十一條第一項前段，罰金罰鍰提高標
準條例第一條前段、第二條，判決如主文。
本案經檢察官陳佳秀到庭執行職務
中      華      民      國    九十一    年      一      月      二      日
                                      臺灣臺北地方法院刑事第一庭
                                          法  官  蔡惠如
右正本證明與原本無異。
如不服本判決，應於判決送達後十日內，向本院提出上訴狀。
告訴人或被害人如不服本判決，應具備理由，請求檢察官於上訴期間內上訴。
                                          書記官  彭雅慧
中    華    民    國      九十一      年     一       月      三      日
參考法條：
中華民國刑法第二百七十七條
 (普通傷害罪)
傷害人之身體或健康者，處三年以下有期徒刑、拘役或一千元以下罰金。
犯前項之罪因而致人於死者，處無期徒刑或七年以上有期徒刑；致重傷者，處三年以
上十年以下有期徒刑。
